【裁判字號】    96,訴,1586
【裁判日期】    970731
【裁判案由】    偽造文書
【裁判全文】
臺灣臺中地方法院刑事判決              96年度訴字第1586號
公  訴  人  台灣臺中地方法院檢察署檢察官
被      告  甲○○
                      4樓之2.
選任辯護人  盧永盛律師
上列被告因偽造文書案件，經檢察官提起公訴（96年度偵字第10
60號），本院判決如下：
    主    文
甲○○行使偽造私文書，足以生損害於公眾及他人，處有期徒刑
肆月，如易科罰金，以銀元參佰元即新臺幣玖佰元折算壹日；減
為有期徒刑貳月，如易科罰金，以銀元參佰元即新臺幣玖佰元折
算壹日。
    犯罪事實
一、甲○○於民國93年間擔任中山醫學大學健康管理學院醫務管
    理學系（下稱醫管系）助理教授兼系主任，並任該系之教師
    評審委員會（下稱系教評會）委員，負責審議有關該系教師
    之聘任、聘期、升等、停聘、不續聘、資遣原因認定、延長
    服務及其他依法應審議之事項等相關事宜；且系教評會開時
    應有3分之2以上委員之出席，方得開會，出席委員3分之2以
    上之同意，方得決議，委員應親自出席不得委託他人代表出
    席。93年11月5日10時許，醫管系在A31系辦公室召開該系93
    學年度第1學期第2次系教評會，由甲○○擔任主席，該系系
    教評會5位委員中，另有丙○○、庚○○出席，並由系祕書
    己○○在場負責制作會議紀錄。會中除通過提案一即該系擬
    新聘黃松共為兼任副教授事宜（下稱黃松共案）外，關於提
    案二即醫務管理學系戊○○兼任講師擬申請部定講師證書事
    宜（下稱戊○○案），與會之丙○○、庚○○均未表贊同，
    會後經己○○再向丙○○、庚○○確認其等不同意，且未出
    席之外系其他2位委員丁○○、陳肅霖亦未表支持後，己○○即據以制作該次會議紀錄，並依往例將未通過之戊○○案
    略去，僅就提案一之黃松共案提報該校健康管理學院之院秘
    書辛○○，供該院召開93學年度第1學期第5次教師評審委員
    會（下稱院教評會）之用。乃戊○○於己○○將上開會議紀
    錄提交辛○○前，即先向辛○○表示關於其上開提案業經系
    教評會通過，致辛○○於接獲己○○所制作並無戊○○案通
    過之會議紀錄後，生疑而直接向系主任甲○○確認，詎甲○○竟向辛○○稱戊○○案有經系教評會通過，原會議紀錄內
    容之記載有誤，並基於偽造私文書之犯意，於94年1月6日院
    教評會召開前之某時，在不詳地點，於無制作權限下，冒己○○之名義，偽造上開系教評會之會議紀錄，於黃松共案外
    ，不實增列「提案二：醫務管理學系戊○○兼任講師擬申請
    部定講師證書事宜，請討論。說明：（一）戊○○兼任講師
    己連續兩學期實際任教時數達18小時以上，符合相關規定，
    故擬申請部定講師證書（相關資料如附件）。系所決議：通
    過。」等內容，再持以行使，交予不知情之辛○○抽換，而
    附在上述系教評會之簽到紙後，提供院教評會審議，終經94
    年1月6日召開之院教評會及該校於94年1月18日召開之93學
    年度第1學期第4次教師評審委員會（下稱校教評會）決議通
    過，報教育部審查，而足生損害於己○○及中山醫學大學、
    教育部審核教師資格之正確性。
二、案經法務部調查局台中市調查站移送臺灣臺中地方法院檢察
    署檢察官偵查起訴。
    理    由
壹、證據能力部分：
  一、本件被告以外之人即證人己○○、丙○○、庚○○、丁○○、陳肅霖及辛○○於偵查中具結後向檢察官所為之陳述
      ，經核均無顯有不可信之情況，故依刑事訴訟法第159條
      之1第2項之規定，均予採為證據。
  二、又本案以下所引用之各項書證，均為檢察官所提出，固屬
      被告以外之人於審判外之陳述，惟業經當事人於審判程序
      同意作為證據（見本院卷第26頁），本院審核各該書面作
      成時之情況，亦認為適當，故依刑事訴訟法第159條之5第
      1項之規定，皆予採為證據。
貳、實體部分：
  一、訊據被告甲○○雖不爭執：其於93年間擔任上述醫管系助
      理教授兼系主任及系教評會委員等職務，並於前開時、地
      召開系教評會時擔任主席，該次會議尚有系教評會委員丙○○、庚○○出席，且由系祕書己○○在場擔任紀錄，至
      另2位系教評會委員丁○○、陳肅霖並未實際與會，僅於
      會後在簽到紙上簽名，嗣94年1月6日召開之院教評會、94
      年1月18日之校教評會皆通過戊○○案等情節；然矢口否
      認有何偽造私文書並持以行使之犯行，辯稱：戊○○前於
      92 學年度由該校聘任為兼任講師，當時已符合申請部定
      講師證書之資格，該次系教評會確有通過戊○○案，事後
      會議紀錄由己○○制作，經其蓋用職章並簽名後，再由己○○送交院教評會，其絕無偽造該次系教評會之會議紀錄
      而持以行使之犯行云云。另選任辯護人為被告辯護要旨如
      下：(一)依證人己○○於偵、審中之證詞，可知系教評會委
      員於93年11月5日之會前即已獲己○○送交戊○○案之資
      料，而當日會議時，與會人員及丙○○、庚○○均無表示
      不同意見，故該議案依理即當然通過，而續送院教評會審
      議，被告何來偽造文書之嫌；(二)又依己○○之證詞，己○○於系教評會後，始前往詢問丙○○、庚○○2人，而得
      知不同意之結果。此外，證人丁○○證述其並無在會議紀
      錄中書寫個人意見。故證人丙○○於96年11月20日審理時
      所證述：主席提出戊○○案時，其他委員都有異議，他有
      看到丁○○有寫反對之字跡等語，顯有不實；(三)證人己○○、丙○○、庚○○等人於偵、審中所為供述多有保留，
      且與事實矛盾者甚多，被告並無偽造該次會議記錄，該次
      系教評會時，2項提案均有通過，確係事實。
  二、經查：
      (一)關於前揭犯罪事實欄所載被告於93年間在中山醫學大學
        醫管系所司職務，與該系教評會如何召開，及戊○○案
        應經前揭系教評會、院教評會、校教評會之逐級審議通
        過，再報教育部審查，暨94年1月6日召開之院教評會、
        同年月18日召開之校教評會，均有通過戊○○案，而報
        部審查等情節，除為被告供承無誤外，並有「中山醫學
        大學各系、所教師評審委員會設置辦法」、「中山醫學
        大學醫務管理學系教師評審委員會設置實施細則」、「
        中山醫學大學健康管理學院教師評審委員會設置實施要
        點」、「中山醫學大學教師評審委員會設置辦法」（以
        上見偵查卷第32－41頁）、94年1月6日舉行之中山醫學
        大學健康管理學院93學年度第1學期第5次教師評審委員
        會議紀錄（見偵查卷第72－78頁）、94年1月18日舉行
        之中山醫學大學93學年度第1學期第4次校教評會會議紀
        錄（見調查站移送卷第12－13頁）等書證資料附卷可證
        屬實。
      (二)又本件系教評會之委員共有5人，包括被告、丙○○、
        庚○○、丁○○及陳肅霖，其中前3人均為醫管系之教
        師，後2人為外系之教師；93年11月5日10時許，在醫管
        系A31系辦公室，確有召開該系93學年度第1學期第2次
        系教評會，由被告擔任主席，另有丙○○、庚○○等2
        位委員出席，丁○○與陳肅霖則均無與會，僅事後在該
        次系教評會議簽到紙上簽名，當日系教評會計有2件提
        案，即黃松共案與戊○○案，由該系祕書己○○在場負
        責制作會議紀錄；後來經院秘書辛○○提交院教評會審
        議之該次系教評會之會議紀錄，除登載黃松共案通過外
        ，並有戊○○案即「提案二：醫務管理學系戊○○兼任
        講師擬申請部定講師證書事宜，請討論。說明：（一）
        戊○○兼任講師己連續兩學期實際任教時數達18小時以
        上，符合相關規定，故擬申請部定講師證書（相關資料
        如附件）。系所決議：通過。」之記載等事實，亦據被
        告肯認為真，並經證人丙○○、庚○○、丁○○、陳肅
        霖、己○○、辛○○於檢察官訊問及本院審理時（陳肅
        霖除外）分別具結陳明在卷，先後一致，互核相符，且
        有上述之系教評會議簽到紙及會議紀錄各1紙在卷可參
        （見調查站移送卷第10、11頁）。
      (三)上開系教評會議之紀錄為己○○，已為被告及丙○○等
        證人確認無誤，且有本件系教評會議簽到紙之記載（即
        調查站移送卷第10頁）足憑，已如上述。而會議紀錄為
        紀錄人所制作之文書，紀錄人乃唯一有權制作該文書內
        容者，由其本於會中耳目所見，據實記載會議中所見聞
        之與會者發言、討論及決議，而以其名義為忠實之記錄
        ，並表明紀錄人之姓名，以示負責。與會者包括會議主
        席對會議紀錄內容縱有意見，除可請求紀錄者確認會議
        當時內容，由紀錄人確認後加以增刪修改之外，並無在
        紀錄人未同意及授權下，逕行抽換更動內容之權限。本
        案之系教評會會議紀錄，出席人員載明「如簽名冊 (即
        簽到紙)」（見調查站移送卷第11頁），將簽名冊引用
        為會議紀錄之附件，簽到紙上則列明紀錄為己○○，由
        此可知該會議紀錄與簽到紙為一體之文書，而該文書之
        制作權人為己○○，該文書對外表徵己○○制作之意旨
        ，則除己○○之外，關於會議紀錄內容，他人無權逕加
        更改。
      (四)本件首應釐清者，厥為該次系教評會議時，證人丙○○
        、庚○○究竟有無同意戊○○案；至於戊○○有無資格
        申請部定講師證書，乃至該系教評會向來對於此種申請
        案是否因具法定學歷及授課時數即均予通過，則悉為別
        一問題，此等問題與該次之系教評會在事實上有無決議
        通過戊○○申請部定講師證書案，乃屬不同之事，不可
        不辨。而依上(二)調查所得證之事實，93年11月5日10時
        許在醫管系A31系辦公室所召開之系教評會，實際在場
        者為被告、丙○○與庚○○等3位委員及紀錄己○○共4
        人，除被告方面主張戊○○案有經通過外，其餘3人之
        說法如下：
        1.證人丙○○於偵查中結證稱：當天提案一之黃松共案
          ，決議通過，提案二之戊○○案，在會議討論中只有
          被告同意，他及廖昌宏都採保守異議之見解，其2人
          皆有向被告表示異議，未向被告表示同意通過此案等
          語（見偵查卷第21－22頁），後於本院審理時仍結證
          稱：戊○○案當天沒有通過，當天會議中有對戊○○
          案提出討論，其他委員都有表示異議，此案只有被告
          一人同意等語（見本院卷第98、103、106頁）；前後
          所述一致，並無歧異。
        2.證人廖昌宏於偵查中結證稱：他記得會議當天有討論
          黃松共案及戊○○案，前者無異議通過，後者則因戊○○行事風格在系上有爭議，因此在會議當中，被告
          傾向同意，其餘我們兩位教授（指白、廖2人）則沒
          有共識，到會議結束都沒有任何共識等語（見偵查卷
          第22頁），於本院審理時具結證稱：「（檢察官問：
          當時討論戊○○申請案之內容為何？）證人答：我忘
          了，詳細內容我無法清楚陳述」、「（檢察官問：該
          申請案是否有討論通過？）證人答：當時沒有共識」
          、「（檢察官問：沒有共識情節為何？）證人答：我
          只能說這個案件沒有共識」、「（檢察官問：就你認
          知，戊○○案是否有經過系教評會通過？）證人答：
          沒有共識，通過要有通過之準則。因為要通過，要有
          三分之二（含三分之二）以上的委員出席，三分之二
          （含三分之二）以上的人同意」、「（檢察官問：所
          謂之同意，是以何方式表示？）證人答：同意就是要
          大家沒有什麼疑義」、「（檢察官問：如何認定大家
          同意？）證人答：現在我擔任系主任，我會確認好幾
          遍，當時有沒有同意，我是認為沒有共識」、「（辯
          護人問：戊○○案，當天會議中有無討論？哪些委員
          提出討論？）證人答：有討論，我、甲○○、丙○○
          有參加，陳肅霖沒有參加，討論戊○○案子，還有一
          個黃松共的案子，就這兩個案子」、「（辯護人問：
          會議當場有無表決？）證人答：我忘了」、「（辯護
          人問：當天你是否單純沈默？）證人答：我說沒有共
          識，因為事隔已久，我只能記得最重要的部分」等語
          （見本院卷第10 9、110、111頁）。經綜合參看廖昌
          宏先後之證詞，可知廖昌宏對於黃松共案明確指出無
          異議通過，但相對於戊○○案，廖昌宏先後均證稱「
          沒有共識」，而非肯認該案於會議中經決議通過，尤
          其依廖昌宏於本院為證時進一步闡明通過提案之準則
          須3分之2之出席數、3分之2之可決數，可知其當時對
          提案通過之門檻相當明瞭，是該次系教評會議時，倘
          戊○○案確有符合上述出席數及可決數而經決議通過
          ，則廖昌宏斷無理由特別迴異於黃松共案之說法，而
          稱當時對戊○○案「沒有共識」，故不論廖昌宏不願
          正面迎答戊○○案有無通過之內心動機為何，依其真
          意，所謂沒有共識之語，實係並未通過之意甚明。
        3.證人己○○於偵查中係結證稱：該次系教評會議時，
          被告就該二提案均無詢問白、廖2人有無異議，白、
          廖皆無明顯表示，但臉色都很凝重；會後她有詢問白
          、廖2人，其等就黃松共案均同意，就戊○○案均表
          示不同意等語（見偵查卷第45－46頁），於本院審理
          時亦結證稱：當時被告只是提出戊○○案，這個案子
          程序就結束了，戊○○案只有提出，沒有討論及表決
          ，白、廖2人在會中對該案沒有表示意見，但白、廖2
          人於會前及會後均表示反對等語（見本院卷第56－57
          頁）。
        案經歸撫被告及上述3名證人等所有在場者所還原當天
        會議過程之情況後，本院以為：
        1.當時系教評會有無決議通過戊○○案，不論被告所持
          主張為何，顯繫於白、廖2人當時之意向而定，若此2
          人當時均不同意，則戊○○案即不可能經決議通過，
          而白、廖2人於當時是否同意此案，又以求諸於其等
          之說法，最能廓清事實。尤其，至本院審結時止，並
          無任何證據資料顯示被告與白、廖2人有何恩怨糾葛
          ，致其等可能有蓄意誣陷被告之虞，且以白、廖2人
          均在大學殿堂擔任教席，身為高級知識份子，其等之
          道德及學術良心信在常人之上，復經於偵、審中迭次
          具結之擔保，故其2人先後一致、互核相符之證詞，
          斷無不能採信之理。換言之，戊○○案顯有於該次系
          教評會議中經提出討論，且白、廖2人俱不同意。
        2.證人己○○雖證稱該次會議時有關戊○○案未經討論
          及表決；惟己○○於偵查中曾另以信件陳述案情（見
          偵查卷第55－58頁），其中頗多與戊○○及被告間過
          去糾結之陳述及認其遭受迫害匪淺等用詞，以其自曝
          之立場而言，相較於前1.本院所說明何以採信白、廖
          2人之心證，確有充分之理由足以使人懷疑己○○所
          言戊○○案未經討論及表決等語，恐非事實，不宜遽
          採，故儘管己○○此部分證詞與白、廖2人所言者有
          所出入，但尚不妨害本院就戊○○案有無通過之事實
          認定。
        3.既然證人丙○○、廖昌宏當時對戊○○案均不同意，
          事實上此案即未經該系教評會決議通過。從而，前(二)
          所載本件系教評會議紀錄中有關戊○○案，即「提案
          二：醫務管理學系戊○○兼任講師擬申請部定講師證
          書事宜，請討論。說明：（一）戊○○兼任講師己連
          續兩學期實際任教時數達18小時以上，符合相關規定
          ，故擬申請部定講師證書（相關資料如附件）。系所
          決議：通過。」等會議紀錄內容，即非實情；且選任
          辯護人所為被告辯解該次系教評會議就戊○○案亦決
          議通過等語，也無採予被告有利之認定。
      (五)戊○○於院教評會召開前，且早於己○○將系教評會之
        會議紀錄提交給辛○○前，即已先向辛○○表示關於其
        提案已由系教評會通過云云，然己○○所制作提交給院
        秘書辛○○之書面會議紀錄，並未記載通過戊○○案，
        辛○○遂直接找被告確認，被告稱戊○○案有通過，並
        要補送更正後之會議紀錄給辛○○等事實，業經辛○○
        於本院審理時明確證述在卷（見本院卷第141－143 頁
        ）。而證人丙○○於偵查中也證稱：開會過後幾天，系
        祕書己○○有親自將會議紀錄給我，我記得戊○○申請
        講師證書的會議紀錄是不通過，我很確定，但我並沒有
        留下該會議文書，該文書顯然與檢察官提示的會議紀錄
        （即調查局移送卷第11頁）不同等語（見偵查卷第21
        頁）。可見己○○原始制作之會議紀錄與實情相符，且
        非目前卷存之系教評會會議紀錄；再根據上述盧、白2
        人之證詞，更足以確定證人己○○於偵查中證稱：「我
        在院會開會前就得知會議紀錄已經被變造，但如何拿到
        變造資料我已經忘記了，我確認檢察官卷內的會議紀錄
        提案二部分絕對不是我所寫，但是是模仿我一般做會議
        紀錄的語法」（見偵查卷第46頁第19－22行），及於本
        院審理時所結證：「（檢察官問：會議紀錄是否要交系
        主任作確認？）證人答：要，就是所有的人表示完意見
        後，我再將記載通過或是不通過之會議紀錄交給所有開
        會成員確認」、「（檢察官問：你向開會成員確認會議
        結果，你如何認定無誤而送交辛○○處？）證人答：他
        們全體確認過後，我就送辛○○」、「（檢察官問：你
        最後如何紀錄會議紀錄？）證人答：我拿給甲○○看後
        ，他只有說好，所以幾天後，我就將戊○○申請部定講
        師案之資料退還給戊○○。最後的會議紀錄內容就沒有
        戊○○案，我送給甲○○確認後，就送院了」、「（檢
        察官問：通常甲○○如何確認你的最後會議紀錄？）證
        人答：我會拿書面給甲○○看，他不會再簽名或蓋章」
        、「（檢察官問：你把案件以電子及書面送辛○○後，
        辛○○是否會再向你作確認？）證人答：會，當時辛○○還有打電話給我，問我為何戊○○的案件沒有在裡面
        ，我回答說該案沒有通過」等語（見本院卷第58、59、
        60頁），顯屬事實。故本件系教評會之會議紀錄，確已
        遭人假冒己○○之名義，不實增列提案二部分，而偽造
        戊○○案經決議通過之內容，並行使交付給不知情之辛○○抽換以供院教評會審議之用，至為明確。
      (六)依上述已得證之事實，被告對戊○○案於系教評會未經
        決議通過，就己○○原始制作之會議紀錄並無戊○○案
        通過之記載等事實，均非常明瞭，惟其竟向辛○○告稱
        戊○○案有於系教評會決議通過，並將補送更正後之會
        議紀錄給辛○○，辛○○也果真收到如前述不實增列提
        案二即戊○○案經決議通過之會議紀錄而抽換供院教評
        會審議之用。且就戊○○案，被告還有於94年1月6日之
        院教評會時列席說明提案乙節，亦經辛○○及時任中山
        醫學大學健康管理學院院長之證人乙○○於本院結證無
        誤（見本院卷第137頁、第156頁背面）。則從上述事實
        演變之過程以觀，前揭遭偽造之會議紀錄，容係被告之
        蓄意支配所使然；本院因認即係被告基於偽造私文書之
        犯意，於94年1月6日院教評會召開前之某時，在不詳地
        點所偽造，並據以行使，而此等行為當然足生損害於己○○個人及中山醫學大學、教育部審核教師資格之正確
        性。
      (七)至證人戊○○雖有於本院審理時證稱：丙○○曾向她恭
        賀通過講師證申請案，但她無法確定是何時，推測應該
        是教評會之後等語（見本院卷第68頁），惟經本院以此
        質諸丙○○，而據其陳述就此完全沒有印象（見本院卷
        第107頁）；則事之有無既難確認，即無從僅執此一端
        而推翻本院前開心證遽認戊○○案於系教評會時有經決
        議通過。另證人即時為醫管系研究生之壬○○固亦於本
        院審理時證稱：他曾見過丙○○很高興地從外面走廊走
        進來，跟戊○○恭喜，並說什麼時候要請大家吃飯等語
        （見本院卷第72頁），然經進一步詰問證人壬○○後，
        壬○○對於丙○○當時恭喜何事及其恭喜之時間等諸多
        問題，均無能再為確認（見本院卷第73－74頁），故以
        此等模糊、不具體之證詞，當然也無法給予被告任何有
        利之判斷。
      (八)綜合上述，本件事證明確，被告偽造私文書而持以行使
        之犯行，已足可認定；前開所為無罪之辯解，因非事實
        ，尚無可採。
  三、查被告甲○○行為後，刑法已於94年1月7日修正，並於同
      年2月2日公布，且自95年7月1日施行。按行為後法律有變
      更者，適用行為時之法律，但行為後之法律有利於行為人
      者，適用最有利於行為人之法律，修正後即現行刑法第2
      條第1項訂有明文。次按比較新舊法，應就罪刑有關之共
      犯、未遂犯、想像競合犯、牽連犯、連續犯、結合犯，以
      及累犯加重、自首減輕暨其他法定加減原因（如身分加減
      ）與加減例等一切情形，綜其全部罪刑之結果而為比較，
      亦有最高法院95年5月23日第8次刑庭會議決議可資參照。
      而被告於本件犯罪時之刑法第41條第1項前段係規定：「
      犯最重本刑為五年以下有期徒刑以下之刑之罪，而受六個
      月以下有期徒刑或拘役之宣告，因身體、教育、職業、家
      庭之關係或其他正當事由，執行顯有困難者，得以一元以
      上三元以下折算一日，易科罰金。」且被告行為時之易科
      罰金折算標準，即修正前罰金罰鍰提高標準條例第2條前
      段（現已刪除），就其原定數額提高為1百倍折算1日，故
      本件被告行為時之易科罰金折算標準，應以銀元3百元折
      算1日，經折算為新臺幣後，應以新臺幣9百元折算為1日
      。然95年7月1日修正公布施行之刑法第41條第1項前段則
      規定：「犯最重本刑為五年以下有期徒刑以下之刑之罪，
      而受六個月以下有期徒刑或拘役之宣告者，得以新臺幣一
      千元、二千元或三千元折算一日，易科罰金。」比較修正
      前後之易科罰金折算標準，顯以95年7月1日修正公布施行
      前之規定，較有利於被告。故本件應依刑法第2條第1項前
      段，適用上述修正前之刑法對被告論罪科刑。核被告所為
      ，係犯刑法第216條、第210條之行使偽造私文書罪；其偽
      造後復持以行使，偽造之低度行為應為行使之高度行為所
      吸收，不另論罪。爰審酌被告具有高學歷，並在大學擔任
      教職，行為處世理應更知謹守份際，乃其處理行政事務不
      從溝通著手，竟蠻橫偽造會議紀錄，可責性自較常人為高
      ，復矢口否認行，犯後態度也非可許，惟所生危害畢竟不
      大，遂再斟酌其素行良好及犯罪之動機、手段、方法等一
      切有利、不利之情狀後，量處如主文所示之刑，並諭知易
      科罰金之折算標準，以示懲儆。末查，被告犯罪之時間在
      96年4月24日之前，且經本院宣告有期徒刑4月，故依中華
      民國九十六年罪犯減刑條例第2條第1項第3款之規定，減
      其刑期2分之1，及諭知易科罰金之折算標準。至被告所偽
      造之會議紀錄，因非違禁物，復其所有，無由宣告沒收，
      併予敘明。
據上論斷，應依刑事訴訟法第299條第1項前段，刑法第2條第1項
前段、第216條、第210條、（修正前）第41條第1項前段，修正
前罰金罰鍰提高標準條例第2條，現行法規所定貨幣單位折算新
臺幣條例第2條，中華民國九十六年罪犯減刑條例第2條第1項第3
款、第7條，判決如主文。
本件經檢察官癸○○到庭執行職務。
中    華    民    國    97    年    7     月    31    日
                  刑事第十二庭  審判長法  官  莊深淵
                                      法  官  蔡建興
                                      法  官  廖慧如
上正本證明與原本無異。
如不服本判決，應於收受送達後10日內向本院提出上訴書狀（應
敘述具體理由並附繕本）。
上訴書狀如未敘述理由，應於上訴期間屆滿後20日內補提理由書
於本院。
                                      書記官  廖碩薇
中    華    民    國    97    年    7     月    31    日
附錄論罪科刑法條
中華民國刑法第216條：
（行使偽造變造或登載不實之文書罪）
行使第210條至第215條之文書者，依偽造、變造文書或登載不實
事項或使登載不實事項之規定處斷。
中華民國刑法第210條：
（偽造變造私文書罪）
偽造、變造私文書，足以生損害於公眾或他人者，處5年以下有
期徒刑。


司法院資訊處製作；財團法人民間司法改革基金會備份。
